【裁判字號】    89,上易,2232
【裁判日期】    900531
【裁判案由】    重利
【裁判全文】
臺灣高等法院臺中分院刑事判決                  八十九年度上易字第二二三二號
    上  訴  人
    即  被  告  戊○○
    選任辯護人  陳世煌
右上訴人因重利案件，不服台灣彰化地方法院中華民國八十九年八月二十四日第一審
判決（民國八十八年度易字第一一八七號，起訴案號：台灣彰化地方法院檢察署民國
八十七年度偵字第九三九三號），提起上訴，本院判決如左：
    主  文
原判決撤銷。
戊○○乘他人急迫貸以金錢，而取得與原本顯不相當之重利，處有期徒刑伍月，如易
科罰金，以參佰元折算壹日。
    事  實
原審判決書所記載之事實，與本院認定之犯罪事實相同，茲引用之（如附件）。
    理  由
一、引用原審判決書所記載之證據。至上訴人即被告（以下簡稱被告）戊○○於本院
    審理時，固聲請傳訊證人丁○○、己○○、乙○○、甲○○等人，以證明其除交
    付證人丙○○支票外，尚有交付現金予丙○○云云；然查證人乙○○與被告係夫
  妻關係，證人丁○○與被告則為兄弟關係，此據證人乙○○、丁○○陳明在卷，
    足見彼等與被告關係密切，所為證言，自難免偏頗；再者，證人甲○○證稱有看
    到被告交現金新臺幣（下同）十七萬元給丙○○，當時係伊與被告二人去領錢，
    而證人己○○亦證稱八十四年二月間有看到被告拿現金及支票給丙○○，現金約
    十萬元，而被告當庭即更正說己○○所陳十萬元，應係十七萬元，此有本院九十
    年二月二日訊問筆錄在卷足稽，足見彼等所陳，並不相符，臨訟勾串之情，至為
    灼然，是該等證詞均不能執為被告有利之證據，自不待言；末查被告於本院審理
    時，固提出借據原本三張，以證明丙○○確有向其借款一百十五萬元云云，然查
    丙○○就其向被告借款一百十五萬元乙節，並不加爭執，但其始終陳稱被告僅交
    付九十八萬元，而本案所應審究者，乃在於被告究係交付九十八萬元或一百十五
    萬元予丙○○，即被告有否利用丙○○須款週轉時，貸以金錢而取得與原本顯不
    相當之重利，並非丙○○向被告借款金額之多寡，故本院認為該等借款原本縱能
    證明丙○○係向被告借款一百十五萬元，然此尚不足以證明被告確有交付一百十
    五萬元予丙○○，因認該等借據原本尚不能憑為被告有利之證據，併予敘明。
二、核被告所為，係犯刑法第三百四十四條之重利罪。按刑法第四十一條業於九十年
    一月十日經修正公布，於同年月十二日生效，該法條關於得易科罰金之法定本刑
    部分，已修正為五年以下有期徒刑，修正後該法條之規定顯較有利於被告，併適
    用之。原審就被告為論罪科刑之判決，固非無見，但查刑法第四十一條業於九十
    年一月十日經修正公布，於同年月十二日生效，該法條關於得易科罰金之法定本
    刑部分，已修正為五年以下有期徒刑，修正後該法條之規定顯較有利於被告，然
    原審就此部分未及比較適用，自有未洽。被告上訴意旨弗承犯行而空言指摘原判
    決不當，固無足取，惟原判決既有可議，亦屬無可維持，應由本院將原判決予以
    撤銷改判。爰審酌被告犯罪之動機、目的、手段、所生危害及弗承犯行之犯罪後
    態度等一切情狀，量處被告有期徒刑伍月，及諭知如易科罰金之折算標準，以示
    懲儆。
三、據上論斷，應依刑事訴訟法第三百七十三條、第三百六十九條第一項前段、第三
    百六十四條、第二百九十九條第一項前段，刑法第三百四十四條、第二條第一項
    前段、第四十一條、罰金罰鍰提高標準條例第一條前段、第二條前段判決如主文
    。
本案經檢察官庚○○到庭執行職務。
中      華      民      國    九十      年      五      月    三十一    日
                              臺灣高等法院臺中分院刑事第十庭
                                    審判長法  官  林  照  明
                                          法  官  蕭  廣  政
                                          法  官  李  寶  堂
右正本證明與原本無異。
不得上訴。
                                          書記官  許  哲  禎
中      華      民      國    九十      年      六      月     一       日
附錄：
刑法第三百四十四條：
乘他人急迫、輕率或無經驗，貸以金錢或其他物品，而取得與原本顯不相當之重利者
，處一年以下有期徒刑、拘役或科或併科一千元以下罰金。
                                                                       Ａ


司法院資訊處製作；財團法人民間司法改革基金會備份。
